臺灣高等法院高雄分院刑事判決　　93年度重上更(三)字第71號
上　訴　人　甲○○
即　被　告
指定辯護人　本院公設辯護人 孫妙岑
上列上訴人因違反毒品危害防制條例案件，不服臺灣屏東地方法
院86年度訴字第523 號、第852 號中華民國88年9 月22日第一審
判決（起訴案號：臺灣屏東地方法院檢察署86年度偵字第2538號
、第3870號），提起上訴，經判決後，由最高法院第3 次發回更
審，本院判決如下：
      主      文
原判決關於甲○○部分撤銷。
甲○○共同意圖販賣而持有毒品，累犯，處有期徒刑拾年貳月，
褫奪公權伍年。扣案之毒品海洛因拾參包（驗後淨重壹點伍公克
）沒收銷燬之、安非他命參包（驗後淨重零點捌柒公克），均沒
收。
      事      實
一、甲○○曾於民國（下同）82年間犯施用毒品罪，經本院判處
    有期徒刑3 年2 月，於85年10月29日執行完畢，仍不思悔改
    ，緣有綽號「大胖仔」之李東山於86年5 月間在不詳地點向
    他人購得毒品海洛因1 大包（驗後淨重1 點5 公克）及安非
    他命3 小包（驗後淨重零點捌柒公克）後，適為甲○○知悉
    ，甲○○因有施用毒品海洛因惡習，思圖無償取得海洛因，
    遂慫恿李東山非法販賣毒品海洛因及化學合成麻醉藥品安非
    他命營利，李東山遂起意販賣毒品海洛因及安非他命，並於
    86 年5月9 日12時許，在屏東縣里港鄉富源旅社前，與甲○
    ○基於犯意之聯絡，將上述毒品海洛因1 大包及安非他命3
    小包交付甲○○，甲○○則將海洛因分成13小包，雙方約定
    由甲○○持海洛因及安非他命至屏東縣里港鄉春林村老人活
    動中心招待所內，由李東山與購買毒品或安非他命者約定交
    易後，至該招待所內向甲○○拿取海洛因或安非他命，李東
    山則無償給與海洛因一小包，作為酬勞。嗣甲○○於86年5
    月9 日16時20分許，在該活動中心招待所內，尚未覓得購買
    者而賣出時，即為警查獲，並扣得毒品海洛因13包（驗後淨
    重1 點5 公克）及安非他命3 小包（驗後淨重零點捌柒公克
    ）。
二、案由屏東縣警察局里港分局移送臺灣屏東地方法院檢察署檢
    察官偵查起訴。
      理      由
一、訊據上訴人即被告甲○○固不諱言於前述時、地，為警查獲
    毒品海洛因13包及安非他命3 小包之事實，惟矢口否認有何
    販賣或意圖販賣而持有海洛因及安非他命之犯行，辯稱：扣
    案之海洛因是我向李東山購買的，分裝成小包，是自己要施
    用的，另安非他命是李東山寄放的，並非要販賣云云。
二、惟查：
（一）被告甲○○於警訊、檢察官偵查中供稱：我於86年5 月9
      日下午4 時20分許，在屏東縣里港鄉春林村老人活動中心
      招待所內，被警察查獲所持有之海洛因及安非他命毒品，
      係綽號「大胖仔」之李東山於當日12時許交付給我，囑我
      至上開招待所等候，如果有人要買毒品，李東山即會叫他
      們（指買主）去找我拿取該毒品等語（見警卷第1 頁背面
      ，偵字第3870號偵查卷第4 頁），於原審供稱：被查獲扣
      案之毒品是86年5 月9 日當天，我與李東山攜帶至屏東縣
      里港公園去賣，還沒賣出就被抓到；他一直在該公園等候
      ，係因李東山叫我不要亂跑，如果有人要買，李東山就會
      扣機給我，當天均沒有人買等語（見原審卷(一)第146 頁背
      面、第147 頁），已供承其持有上揭毒品係為販賣等情，
      核與證人即查獲警員李錦琪於本院前審所證稱：當時有線
      報稱，據報有人在該活動中心交易毒品，組裡面的警員走
      過去，當場查獲甲○○持有該毒品，但沒有看到他在與人
      交易毒品，甲○○承認該毒品是一個「大胖仔」要他賣的
      等語（見本院上更(一)字卷第85頁）相符，並有海洛因13包
      及安非他命3 包扣案可證，上開扣案之海洛因13小包及安
      非他命3 小包，經送請法務部調查局鑑定結果，確為海洛
      因（淨重共1.5 公克）、安非他命（淨重共0.87公克）無
      訛，此有該局86年6 月9 日陸字第86237929號鑑定通知
      書及91年12月16日調科壹字第09100802000 號檢驗通知書
      各一紙附卷可稽（原審(一)卷第33頁、本院更一卷第117 頁
      ）；而被告於原審另供稱：「我跟鄭有捷說我沒錢了，先
      給我欠，鄭不肯，叫我與李東山一起至里港賣海洛因」等
      語（見原審(一)卷第146 頁反面），被告既已無錢購買毒品
      施用，又如何能向李東山購買13包之海洛因。且被告於警
      訊時已明確供承海洛因分裝後之小包，每包賣1 千元（新
      臺幣，下同），安非他命每包賣1 千元等情，並未提及所
      持有之海洛因係供自己施用，被告於原審亦陳明其於警詢
      及偵訊之供述，均屬實在，是足認被告前述於警、偵訊及
      原審中之自白，為真實可採。
（二）雖被告於檢察官第2 次偵訊時改稱：「他（指李東山）是
      說先寄放在我這裡，他會叫朋友來拿」、「（他拿給你時
      是何包裝？）是裝成2 包，約5 千元的量，我把它分裝成
      12小包」云云（見偵字第3870號卷第19頁反面），然果如
      海洛因是李東山所寄放，被告豈有將之分裝之理；另被告
      於原審又供稱：「是我向大胖仔買的，並未幫他販賣」、
      「是鄭有捷沒空，請李東山拿給我的，我向鄭有捷買1 小
      包海洛因是5 千元」、「我曾向鄭（有捷）買過海洛因，
      安非他命我有幫他賣，海洛因沒有」云云（見原審(一)卷第
      9 頁反面、第24頁、第144 頁反面、第145 頁反面），被
      告之上開供述，前後反覆不一，參以上開事證，此部分供
      述非真實可採。證人李東山經本院前審囑託台灣嘉義地方
      法院訊問，否認交付毒品與被告，係避就之詞，亦不足憑
      信。
（三）依上開（一）被告甲○○及證人李錦琪之供述，僅足以證
      明被告甲○○有與綽號「大胖仔」之李東山共同意圖販賣
      而持有毒品海洛因及化學合成麻醉藥品安非他命之事實，
      並不能證明被告已著手實行販賣該二種毒品而未遂之犯行
      ，遍查全卷又無被告係與李東山基於營利販賣之意思共同
      販入上開毒品之證據，自難認被告甲○○已著手實行販賣
      該二種毒品而未遂，併予敘明。
（四）綜上所述，本案事證已臻明確，被告甲○○前述所辯，顯
      係卸責之詞，殊無足採，其犯行洵堪認定。
三、查被告甲○○於86年5 月9 日行為後，毒品危害防制條例於
    87年5 月20日制定公布施行，於同年月22日生效，毒品危害
    防制條例第5 條第1 項、第2 項之意圖販賣而持有第一級毒
    品（海洛因）、第二級毒品（安非他命）罪，所規定之法定
    刑，均較肅清煙毒條例第7 條第1 項意圖販賣而持有毒品罪
    、麻醉藥品管理條例第13條之1 第2 項第2 款意圖販賣非法
    持有麻醉藥品（安非他命）罪之法定刑為重。被告行為後法
    律有變更，依刑法第2 條第1 項但書規定，自應適用有利被
    告之肅清煙毒條例及麻醉藥品管理條例之規定論處。核被告
    甲○○所為，係犯肅清煙毒條例第7 條第1 項之意圖販賣而
    持有毒品罪及麻醉藥品管理條例第13條之1 第2 項第2 款之
    意圖販賣非法持有麻醉藥品罪。被告係以一行為，犯上開二
    罪名，為想像競合犯，應依刑法第55條規定，從一重之意圖
    販賣而持有毒品罪處斷。被告甲○○與李東山間，就上開犯
    行，有犯意聯絡及行為分擔，均為共同正犯；公訴意旨認被
    告係犯肅清煙毒條例第5 條第1 項、麻醉藥品管理條例第13
    條之1 第2 項第1 款之幫助販賣毒品及麻醉藥品罪，尚有未
    洽，起訴法條應予變更。又被告前曾於82年間，犯施用毒品
    罪，經本院判處有期徒刑3 年2 月，於85年10月29日執行完
    畢，有臺灣高等法院被告全國前案紀錄表可按，茲於5 年內
    再犯有期徒刑以上之罪，為累犯，除意圖販賣而持有毒品罪
    之法定刑為無期徒刑不得加重外，其餘應依刑法第47條規定
    加重其刑。
四、原審對被告甲○○予以論罪科刑，固非無見，惟查：（一）
    本件並不能證明被告甲○○已著手實行販賣該上開2 種毒品
    而未遂之犯行，遍查全卷又無被告係與李東山基於營利販賣
    之意思共同販入上開毒品之證據，已如前述，被告應僅構成
    肅清煙毒條例第7 條第1 項之意圖販賣而持有毒品罪及麻醉
    藥品管理條例第13條之1 第2 項第2 款之意圖販賣非法持有
    麻醉藥品罪，原判決以販賣毒品之幫助犯論處，已有未合；
    （二）查扣之安非他命係違禁物，原判決未依刑法第38條第
    1 項第1 款規定沒收，而依肅清煙毒條例第12條前段規定宣
    告沒收銷燬；又扣案之針筒1 支及鏟毒吸管，原判決認為專
    供施用毒品之器具，而於販賣毒品罪刑下宣告沒收銷燬，均
    有未洽。被告上訴意旨執前詞否認販賣，指摘原判決此部分
    不當，雖無理由，但原判決此部分既有可議，自應將原判決
    關於被告甲○○部分予以撤銷改判；審酌被告甲○○為圖無
    償取得毒品施用，而參與意圖販賣而持有毒品行為，幸而尚
    未賣出，危害較輕，及犯罪後坦承犯行於前，否認犯行於後
    之態度等一切情狀，量處如主文第2 項所示之刑，依被告犯
    罪之性質，認有褫奪公權之必要，併予宣告褫奪公權5 年。
    扣案之毒品海洛因13包（淨重1.5 公克），依肅清煙毒條例
    第12條前段規定宣告沒收銷燬之，安非他命3 小包（淨重
    0.87公克）係違禁物，依刑法第38條第1 項第1 款規定宣告
    沒收。另扣案之針筒1 支及鏟毒吸管1 支，係供施用毒品所
    用之物，自不能於本件意圖販賣而持有毒品罪刑下宣告沒收
    （檢察官另起訴被告施用毒品罪，經原審裁定交付觀察、勒
    戒）。
五、又查本案雖係被告上訴，但因原審判決適用法條不當而撤銷
    改判，依刑事訴訟法第370 條但書規定，自得諭知較重於原
    審判決之刑，併予明。
據上論斷，應依刑事訴訟法第369 條第一項前段、第364 條、第
299 條第1 項前段、第300 條、第370 條但書，肅清煙毒條例第
7 條第1 項、第12條前段，麻醉藥品管理條例第13條之1 第2 項
第2 款，刑法第11條前段、第2 條第1 項但書、第55條、第47條
、第37條第2 項、第38條第1 項第1 款，判決如主文。
本案經檢察官林惠到庭執行職務。
中　　華　　民　　國　　94　　年　　3 　　月　15  　　日
　　　　　　　　　刑事第七庭    審判長法　官  黃憲文
                                      法　官  曾逸誠
                                      法　官  黃三友
以上正本證明與原本無異。
如不服本判決應於收受本判決後10日內向本院提出上訴書狀，其
未敘述上訴理由者，並得於提起上訴後10日內向本院補提理由書
狀（均須按他造當事人之人數附繕本）「切勿逕送上級法院」。
中　　華　　民　　國　　94　　年　　3 　　月　16　　日
　　　　　　　　　　　　　　　　　　　書記官  葉淑華
附錄本判決論罪科刑法條：
肅清煙毒條例第7條 第1 項
意圖販賣而持有毒品或鴉片者，處無期徒刑或10年以上有期徒刑
，得併科新臺幣30萬元以下罰金。
麻醉藥品管理條例第13條之1 第2 項第2 款
意圖販賣而非法持有者，處3 年以上10年以下有期徒刑，得併科
3 萬元以下罰金。
